臺灣板橋地方法院刑事判決　　　　　　　　　　　　 九十三年度訴字第五一九號
　　公　訴　人　臺灣板橋地方法院檢察署檢察官
　　被　　　告　乙○○
　　選任辯護人　溫光雄　律師
右列被告因公共危險案件，經檢察官提起公訴〔九十三年度偵字第一三０號〕，本院
判決如左：
    主  文
乙○○放火燒燬現供人使用之住宅，未遂，處有期徒刑參年捌月。
扣案打火機貳只，暨汽油筒壹桶〔內剩餘約壹拾公升汽油〕，均沒收。
    事  實
壹、乙○○曾與丁○○合夥經營餐廳，後因經營不善而歇業，丁○○共積欠乙○○新
    台幣〔下同〕壹拾伍萬元，經多次催討未獲清償，迄民國〔下同〕九十二年十二
    月八日晚間某時許，乙○○再以電話向丁○○催討債務，丁○○竟稱：「我就是
    沒錢，看要怎樣隨便你！」等語，乙○○乃心生怨憤，竟基於放火燒燬現供人使
    用之住宅之犯意，先於同日晚上十一時二十分許，至臺北縣土城市○○路一號中
    油公司廣福加油站購買貳拾點貳公升汽油〔起訴書略載為貳拾公升〕，注入己有
    汽油筒內，並攜同己有打火機貳只，於同日晚上十一時四十分許，至臺北縣三峽
    鎮○○路三十六巷二十八號丁○○住處，將汽油潑灑於該住宅之外牆及屋內〔所
    購入汽油僅餘約壹拾公升在汽油筒內〕，著手放火燒燬現供丁○○使用之住宅之
    際，因丁○○聞到濃烈之汽油味，立即出門查看並與乙○○發生拉扯，始未點燃
    火苖釀成災害。旋經丁○○家屬報警處理而當場查獲，並經警扣得乙○○所有供
    其犯右開放火犯行用之打火機壹只〔案發之際取出之壹只〕，汽油筒壹桶〔內剩
    餘約壹拾公升汽油〕，暨供其犯右開犯行預備之打火機壹只〔案發之際尚未取出
    之壹只〕。
貳、案經臺北縣政府警察局三峽分局報告臺灣板橋地方法院檢察署檢察官偵查起訴。
    理  由
壹、本件訴、辯雙方主要爭點及所舉之證據方法：
    一、公訴人認被告涉右開犯嫌係以：〔一〕詰問證人丁○○。〔二〕詰問證人丙○○。〔三〕被害人丁○○於警詢之指訴。〔四〕統一發票壹式貳聯。〔五
        〕現場遭潑灑汽油之照片肆張。〔六〕扣案打火機貳只，暨汽油筒壹桶〔內
        剩餘約壹拾公升汽油〕。〔七〕被告於警詢及初次偵訊中之供述。
    二、被告坦承於右揭時、地，前往中油公司廣福加油站購買貳拾點貳公升汽油，
        並且於現場潑灑汽油，惟否認犯罪，其主要爭點有〔一〕於現場潑灑汽油之
        目的係要丁○○開門，並沒有放火之意思。〔二〕丁○○出來後，伊〔被告
        〕即將汽油筒蓋旋緊，並告知丁○○與其子女別引燃汽油。〔三〕扣案打火
        機，係供伊〔被告〕抽煙用，在案發現場並未取出打火機；辯護人為被告辯
        護，主要爭點為：〔一〕被告於丁○○與其子女開門出面後，被告促其開門
        之目的已達，即將汽油筒蓋旋緊，提到屋旁，並告知丁○○與其子女別引燃
        汽油，被告既無著手放火之行為，亦無放火之意思，更積極阻止引燃汽油之
        危險發生。〔二〕被告經警帶往派出所後，員警始自被告之長褲錶袋〔即前
        面皮帶內側暗口袋〕找出貳只被告用以抽煙之打火機，並從衣袋內找出購油
        發票，被告於案發現場並未取出打火機『預備點火』。〔三〕被告之行為充
        其量僅為預備放火，未達於著手之程度。〔四〕被告於案發後留在現場，應
        符合自首之要件；被告暨其辯護人就上開辯解，係以〔一〕詰問證人丁○○
        。〔二〕被告之警詢筆錄〔偵卷第六頁正面〕，證明扣案打火機係至警局才
        取出。
貳、關於右列證據方法及其證據能力：
    一、按「被告以外之人於審判外之言詞或書面陳述，除法律有規定者外，不得作
        為證據。」，刑事訴訟法第一百五十九條第一項定有明文。且查：「被告以
        外之人於檢察事務官、司法警察官或司法警察調查中所為之陳述，與審判中
        不符時，其先前之陳述具有較可信之特別情況，且為證明犯罪事實存否所必
        要者，得為證據。」，為刑事訴訟法第一百五十九條之二明定。質言之，被
        告以外之人於檢察事務官、司法警察官或司法警察調查中所為之陳述，與審
        判中『相符』時，逕執其等於審判中之陳述為據即足。是關於被告以外之人
        『先前陳述何處與審判中不符？』、『何以先前之陳述具有較可信之特別情
        況？』、『何以先前陳述與審判中不符部份為證明犯罪事實存否所必要？』
        等情，主張及釋明之責，在舉證之一方；公訴人舉被害人丁○○於警詢之供
        述為據，惟公訴人既未主張、復未釋明前情，按諸刑事訴訟法第一百五十九
        條第一項規定，被害人丁○○於警詢之供述，無證據能力。
    二、被告否認犯罪所持之辯解本身，仍待證據證明之「待證事實」，是項辯解非
        證據。查被告之被告之警詢筆錄〔偵卷第六頁正面〕固記載：「... 〔打火
        機貳個於派出所在嫌疑人身上取出〕乙○○。」，但上項筆錄係被告於警詢
        時之供述，本係被告否認犯罪所持辯解之壹部，是項辯解，無證據能力。
    三、公訴人與辯護人均聲請詰問證人丁○○，本院依址傳喚，獲證人檢附診斷證
        明書以其罹有「情感性精神病」，請求改以其子即當日在場之甲○○來院為
        證，本院審酌證人丁○○罹病在身，且證人甲○○既於案發之際在場，當得
        就訴辯雙方主張、爭執之待證事實核實為證，爰以證人甲○○為本案證人。
參、本院關於事實之判斷：
    一、右揭事實，業據被告供述：「當天我事先打電話給對方〔指丁○○〕，對方
        〔指丁○○〕態度口氣不好，... 丁○○確實欠我壹拾伍萬元，確實有講『
        我就是沒錢，看要怎樣隨便你！』，我當日有去中油廣福加油站買貳拾公升
        汽油，我有潑灑... 」〔參見本院九十三年五月二十四日準備程序筆錄第三
        頁〕，與〔一〕證人丙○○來院結證：「丁○○家外牆、大門內地上，牆壁
        旁、出入口都有潑灑到，圍牆到家的玻璃門中間也都是汽油，丁○○家是大
        樓，前方有小庭院，潑灑汽油的範圍到進內外的玻璃門，整片都是。」〔參
        見本院審判筆錄第五頁〕。〔二〕證人甲○○來院結證稱：「我人在樓上，
        聞到汽油味就下樓，就看到被告拿汽油筒，他〔被告〕當時已經潑了〔汽油
        〕，我媽〔指丁○○〕在阻止他〔被告〕。我搶下他〔被告〕手上的汽油筒
        ，當時他〔被告〕手上還有拿壹支打火機... ，我家是牆壁周圍，大門內到
        玻璃門都有遭潑灑汽油。」、「我當時擋住他〔被告〕，不要讓他〔被告〕
        點火。」、「是〔確定當時被告手持打火機〕。」、「我下樓看到我媽〔丁○○〕與被告拉扯，他〔被告〕正在潑灑。他〔被告〕沒有叫我們不要點火
        。」、「我媽〔丁○○〕叫被告『不要這樣子』，一直阻止他〔被告〕」〔
        參見本院審判筆錄第十一頁至第十四頁〕等情，互核相符，復有〔一〕統一
        發票壹式貳聯〔附偵卷第十六頁〕。〔二〕現場遭潑灑汽油之照片肆張〔附
        偵卷第十六頁、第十七頁〕。〔三〕扣案打火機貳只，暨汽油筒壹桶〔內剩
        餘約壹拾公升汽油〕等足資佐證。
    二、按得為證據或沒收之物，自何處搜獲、扣案，與被告於案發之際有無將是項
        扣押物執充犯罪行為之用，係屬貳事；證人丙○○來院另證稱：「〔扣案打
        火機〕... ，後來在派出所在他〔被告〕褲子口袋內取出的。... 」〔參見
        本院審判筆錄第六頁〕，所證者乃指上項扣押物之搜獲、扣案『地點』係在
        『派出所』，斯與被告爭執主張伊於現場未取出打火機之待證事實，實無證
        據上之關聯性；又被告在派出所時，員警並未自被告身上搜獲香煙，業據證
        人丙○○來院結證在卷，被告辯稱扣案打火機係供己抽煙用壹節，已非無疑
        ，況就所辯上情，未舉出積極確切之事證供調查審酌，自難遽信；參酌證人
        甲○○來院證稱被告於案發之際確手持打火機，其母丁○○於案發之際極力
        阻止被告續行潑灑汽油等情，暨證人丙○○來院結證：「丁○○家外牆、大
        門內地上，牆壁旁、出入口都有潑灑到，圍牆到家的玻璃門中間也都是汽油
        ，丁○○家是大樓，前方有小庭院，潑灑汽油的範圍到進內外的玻璃門，整
        片都是。」等情，相互參酌以觀，以被告於案發之際，潑灑汽油之範圍如此
        之廣，足見其放火燒燬現供人使用之住宅決意之堅，亦見，證人甲○○來院
        證稱被告於案發之際確手持打火機壹節，應係實情。
    三、關於被告辯稱：『被告於丁○○與其子女開門出面後，被告促其開門之目的
        已達，即將汽油筒蓋旋緊，提到屋旁，並告知丁○○與其子女別引燃汽油。
        』壹節─查證人甲○○來院結證「我下樓看到我媽〔丁○○〕與被告拉扯，
        他〔被告〕正在潑灑。他〔被告〕沒有叫我們不要點火。」。據證人甲○○
        結證意旨，被告並未有『告知丁○○與其子女別引燃汽油』之行為，復查無
        積極確切之事證足認被告否認犯罪所持是項辯解為真正，自難遽信。被告暨
        辯護人據上項辯解主張被告無放火之故意云云，尚非可信。
    四、最高法院八十三年度台上字第四二０一號判決明旨明白揭示：「上訴人既出
        以縱火燒燬住宅之故意，攜帶柴油乙桶，至被害人住宅，將柴油自客廳門縫
        傾倒入內，而柴油係一易燃性之物品，其予引燃，足以釀成災害，要為其所
        能認識，乃猶決意為之，則其當已表現放火行為之外觀；其倒入之柴油，復
        可隨時引燃，客觀上應已具備燒燬住宅之危險之可能性，亦即已顯現『放火
        』構成事實之危險，當已達於著手放火之實行階段，... 」。查被告於案發
        之際，於被害人之住宅外牆、大門內地上，牆壁旁、出入口圍牆到家的玻璃
        門中間等處潑灑汽油，業據證人丙○○來院結證如前，可隨時引燃，客觀上
        應已具備燒燬住宅之危險之可能性，亦即已顯現『放火』構成事實之危險，
        按諸上引判決意旨，當已達於著手放火之實行階段；辯護人主張被告之行為
        充其量僅為預備放火，未達於著手之程度壹節，與前引實務見解稍異，爰據
        前引判決意旨，認被告之行為已達於著手放火之實行階段。
    五、查被告於警訊時辯稱：「我沒有點火的意思，我只是要嚇嚇對方而已。」〔
        參見偵卷第六頁正面〕，偵訊時辯稱：「... 我即順便買了汽油要去嚇他〔
        丁○○〕」，另具狀辯稱：「被告並無著手放火之行為，亦無放火之意思。
        」，終則更以：「〔汽油〕我是漏出來的，我未要嚇〔詹〕」〔參見偵卷第
        三二頁背面、第四十頁正面〕，於本院審理時，則否認犯罪，並執前情置辯
        〔參見前引述〕，綜此情節斟之，被告自警詢、偵訊、審理中，均積極否認
        犯罪，並無自首犯罪之意思，縱員警於案發之際到現場時，被告在場，亦不
        得但以被告在場壹端遞衍為被告自首犯本罪。辯護人認被告係自首犯罪，尚
        有未洽。
    六、本件事證明確，被告之右開犯行，堪予認定。
肆、核被告所為，係犯刑法第一百七十三條第三項、第一項之放火燒燬現供人使用之
    六條前段規定，按既遂犯之刑減輕之。爰審酌被告僅因細故即著手放火燒燬現供
    人使用之住宅，及其犯罪之動機、目的、手段、所致之危害，暨犯罪後態度等一
    切情狀，量處如主文所示之刑。
伍、扣案打火機貳只，暨汽油筒壹桶〔內裝約壹拾公升汽油〕，均為被告所有，除其
    中壹只打火機〔案發之際尚未取出之壹只〕為供其犯本罪預備之物外，餘為供其
    犯本罪所用之物，均依法宣告沒收。
據上論斷，應依刑事訴訟法第二百九十九條第一項前段，刑法第一百七十三條第三項
、第一項、第二十六條前段、第三十八條第一項第二款，判決如主文。
本案經檢察官王家春到庭執行職務。
中　　　華　　　民　　　國　　九十三　　年　　　八　　　月　　 十九 　　日
                              臺灣板橋地方法院刑事第七庭
                                  審判長法  官    侯志融
                                        法  官    楊志雄
                                        法  官    陳福來
右正本證明與原本無異。
如不服本判決應於送達後十日內向本院提出上訴狀。
                                        書記官    林兆嘉
中　　　華　　　民　　　國　　九十三　　年　　　八　　　月　 　二十 　　日
附錄本案論罪科刑參考法條全文：
刑法第一百七十三條：
放火燒燬現供人使用之住宅或現有人所在之建築物、礦坑、火車、電車或其他供水、
陸、空公眾運輸之舟、車、航空機者，處無期徒刑或七年以上有期徒刑。
失火燒燬前項之物者，處一年以下有期徒刑、拘役或五百元以下罰金。
第一項之未遂犯罰之。
預備犯第一項之罪者，處一年以下有期徒刑、拘役或三百元以下罰金。
